臺灣士林地方法院刑事裁定
111年度撤緩字第126號
聲  請  人  臺灣士林地方檢察署檢察官
受  刑  人  江明達




上列聲請人因受刑人違反洗錢防制法等案件（110年度金訴字第3
52號），聲請撤銷緩刑之宣告（111年度執聲字第623號），本院
裁定如下：
    主  文
聲請駁回。
    理  由
一、聲請意旨略以：受刑人江明達因違反洗錢防制法案件，經本
    院於民國111年3月30日以110年度金訴字第352號判決分別判
    處3月、5月，併科罰金新臺幣（下同）1萬元、2萬元，並應
    執行有期徒刑6月，併科罰金2萬5,000元，罰金如易服勞役
    ，均以1,000元折算1日，緩刑5年，並應依附表所示內容，
    向被害人鍾振崇、吳雅婷、林惠娟、張淨茹、簡毓靜、鄭貽
    珊支付財產上損害賠償。然被害人鍾振崇、林惠娟已以書狀
    表示受刑人未按期履行上開緩刑條件，是認本案已合於刑法
    第75條之1第1項第4款所定撤銷緩刑宣告之情形，爰依刑事
    訴訟法第476條之規定，聲請撤銷緩刑宣告等語。
二、按緩刑宣告，得斟酌情形命犯罪行為人向被害人支付相當數
    額之財產或非財產上之損害賠償；又受緩刑之宣告，而違反
    前開規定所定負擔情節重大者，足認原宣告之緩刑難收其預
    期效果，而有執行刑罰之必要者，自得撤銷其緩刑宣告，刑
    法第74條第2項第3款、第75條之1第1項第4款固有明文。惟
    受刑人違反負擔之情節是否確屬重大，仍應斟酌緩刑期間命
    應遵守事項之達成與宣告緩刑之目的而為認定，要非受緩刑
    宣告之人一有違反之情事即應撤銷該緩刑之宣告。且受緩刑
    宣告之人縱有違反負擔而情節重大者，亦應審酌其緩刑是否
    確難收其預期效果，且非執行刑罰無法達成矯正之目的。而
    刑法第74條第2項第3款之以命犯罪行為人向被害人支付相當
    數額之財產或非財產上之損害賠償作為緩刑宣告之負擔，於
    宣告緩刑前即應考慮犯罪人實際之償還能力，避免流於形式
    。又上開命犯罪行為人向被害人支付相當數額之財產或非財
    產上之損害賠償之負擔，依刑法第74條第4項規定，得為民
    事強制執行之名義，被害人之債權依法得以保障，權衡刑罰
    之目的在於制裁不法，而緩刑之宣告係為給予犯罪行為人自
    新之機會，受緩刑宣告者，其後若有不能履行賠償責任時，
    亦應究明其無法履行之原因是否正當，或僅係推諉拖延時間
    (如確有支付能力，而故不給付)，若確係因經濟窘困，或頓
    失給付能力，得否能因受緩刑宣告之人一時無法賠償，即僅
    以無民事上之賠償能力，認應以刑罰制裁取代緩刑宣告之效
    果，自有詳酌之必要。所謂「情節重大」，係指受判決人顯
    有履行負擔之可能，而隱匿或處分其財產、故意不履行、無
    正當事由拒絕履行或顯有逃匿之虞等情事而言，法院撤銷緩
    刑與否，仍應以「足認原宣告之緩刑難收其預期效果，而有
    執行刑罰之必要」之實質要件作為審認標準。又緩刑負擔是
    介在執行刑罰與緩刑不執行刑罰間之「折衷措施」，讓受判
    決人承受類似於刑罰的不利益，以平衡不入獄服刑對被害人
    與社會產生之衝擊，而於符合法定要件下，法院認暫不執行
    為適當者，得宣告緩刑外並命為一定負擔，非謂受判決人一
    旦未履行負擔，法院即可遽認違反所定負擔而情節重大，否
    則對經濟弱勢之犯罪人而言，緩刑宣告之效果與未宣告之結
    果相去不遠，是法院應依受刑人違反負擔之內容及其情節是
    否重大，實質審酌其緩刑是否確難收其預期效果，此與刑法
    第75條第1項所定2款要件有一具備，即毋庸再行審酌其他情
    狀，應逕予撤銷緩刑之情形不同，先予敘明。
三、經查：
　㈠受刑人前因違反洗錢防制法等案件，經本院於111年3月30日
    以110年度金訴字第352號判決分別判處3月、5月，併科罰金
    1萬元、2萬元，並應執行有期徒刑6月，併科罰金2萬5,000
    元，罰金如易服勞役，均以1,000元折算1日，緩刑5年，並
    應依附表所示內容，向被害人鍾振崇、吳雅婷、林惠娟、張
    淨茹、簡毓靜、鄭貽珊支付財產上損害賠償，該判決並於11
    1年4月28日確定等情，有上開判決、臺灣高等法院被告前案
    紀錄表及本案判決在卷可憑（見本院卷第7頁至第17頁、第2
    3頁至第27頁），首應堪認定屬實。
　㈡受刑人就附表編號1所示應給付被害人鍾振崇之損害賠償金額
    ，曾於111年3月10日匯款3,000元至被害人鍾振崇帳戶內；
    就附表編號3所示應給付被害人林惠娟之損害賠償金額，曾
    於上開判決前匯款4,000元至被害人林惠娟帳戶內；就附表
    編號4所示應給付被害人張淨茹之損害賠償金額，曾於111年
    2月7日、同年3月7日、同年4月7日、同年8月6日，各匯款3
    萬元、9,000元、5,000元、3,000元至被害人張淨茹帳戶內
    等節，有被害人鍾振崇、林惠娟、張淨茹所提出之陳報狀在
    卷可參（見本院卷19頁、第21頁、第65頁），此部分之事實
    ，亦堪認定。
　㈢聲請意旨固認受刑人違反情節重大，並足認原宣告之緩刑難
    收其預期效果，而有執行刑罰之必要。惟受刑人如前述，受
    刑人並非全未履行緩刑條件，與一般犯罪行為人為博取緩刑
    之宣告，徒有口惠而無實際作為之情形，顯屬有別，難認毫
    無履行上開緩刑條件之誠意及意願。又被害人鍾振崇、張淨
    茹亦表示目前仍可聯繫上受刑人，願意再給予受刑人一次機
    會等語，有本院公務電話紀錄表附卷可查（見本院卷第73頁
    、第85頁），可見受刑人目前並無避不見面、斷絕與被害人
    聯繫之情形。再參以受刑人以書狀表示其未遵期履行緩刑條
    件之理由乃因疫情影響收入所致，現仍積極與被害人協商等
    語（見本院卷第89頁），考量現今因新冠肺炎疫情及國際局
    勢影響，導致國人失業率不降且平均實質收入減少，受刑人
    因經濟陷入困境而暫時無力如期給付賠償金，非全然無據。
    則受刑人因事後經濟窘困致有所遲延給付，實難認有拒絕履
    行之情形，尚不能僅以其未履行全部賠償金額，即率認受刑
    人符合刑法第75條之1第1項第4款「違反所定負擔情節重大
    者」之要件。
　㈣至本件受刑人所餘未履行負擔部分，告訴人依刑法第74條第4
    項之規定，得為民事強制執行之名義，而遲延履行之效果，
    尚得請求自遲延時起之法定遲延利息，要非因受刑人一時未
    履行分期給付，告訴人之餘款即毫無獲得清償之機會。衡酌
    受刑人所受之宣告刑為有期徒刑6月，緩刑期間5年，迄今僅
    經過6月，倘受刑人於本裁定後又有拒絕履行、避不見面等
    違反所定負擔情節重大之情事，聲請人仍可具以聲請撤銷緩
    刑，併此敘明。　
四、綜上，本件依現存之證據尚不足以認定受刑人係顯有履行負
    擔之可能，而隱匿或處分其財產、故意不履行、無正當事由
    拒絕履行或顯有逃匿之虞等情事，則本件亦無從逕認受刑人
    違反刑法第74條第2項第3款所定負擔情節重大。是本件尚與
    刑法第75條之1第1項第4款撤銷緩刑要件不符，聲請人本件
    聲請於法未合，應予駁回。
五、依刑事訴訟法第220條，裁定如主文。
中　　華　　民　　國　　111 　年　　10　　月　　28　　日
                  刑事第五庭法  官  李昭然
以上正本證明與原本無異。
如不服本裁定應於送達後5日內向本院提出抗告狀。
因疫情而遲誤不變期間，得向法院聲請回復原狀。
                            書記官  江定宜
中　　華　　民　　國　　111 　年　　10　　月　　28　　日
附表：
編號 被害人 給付方式（民國/新臺幣） 1 鍾振崇 受刑人應賠償鍾振崇11萬元，給付方式為：自111年3月起，按月於每月10日前匯款4,000元至鍾振崇臺灣中小企業銀行（050）、帳號00000000000號帳戶，至全部清償完畢為止，如有1期未按時履行，視為全部到期。 2 吳雅婷 受刑人應賠償吳雅婷2萬5,000元，給付方式為：自111年3月起，按月於每月10日前匯款3,000元至吳雅婷台新銀行永康分行（812）、帳號00000000000000號帳戶，至全部清償完畢為止，如有1期未按時履行，視為全部到期。 3 林惠娟 受刑人應賠償林惠娟4萬4,500元，給付方式為：自111年3月起，按月於每月10日前匯款4,000元至林惠娟永豐銀行竹北光明分行（807）、帳號00000000000000號帳戶，至全部清償完畢為止，如有1期未按時履行，視為全部到期。 4 張淨茹 受刑人應賠償張淨茹85萬元，給付方式為：於111年2月7日前給付3萬元，餘款自111年3月起，按月於每月5日前匯款1萬元，均匯款至張淨茹中國信託銀行內湖分行（822）、帳號000000000000號帳戶，至全部清償完畢為止，如有1期未按時履行，視為全部到期，並加計餘款百分之5之年利率。 5 簡毓靜 受刑人應賠償簡毓靜10萬元，給付方式為：自111年3月起，按月於每月10日前匯款5,000元至簡毓靜中華郵政南投中山街郵局（700）、帳號00000000000000號帳戶，至全部清償完畢為止，如有1期未按時履行，視為全部到期。 6 鄭貽珊 受刑人應賠償鄭貽珊49萬元，給付方式為：自111年3月起，按月於每月10日前匯款4,000元至鄭貽珊合庫銀行鹿港分行（006）、帳號0000000000000號帳戶，至全部清償完畢為止，如有1期未按時履行，視為全部到期。